【裁判字號】    95,勞訴,13
【裁判日期】    950622
【裁判案由】    給付職業災害補償
【裁判全文】
臺灣臺北地方法院民事判決              95年度勞訴字第13號
原      告  丙○○
被      告  聯發紡織纖維股份有限公司
法定代理人  丁○○
訴訟代理人  林大華律師
            林建平律師
            乙○○
上列當事人間請求給付職業災害補償事件，本院於民國95年5月
29日言詞辯論終結，判決如下：
    主  文
原告之訴駁回。
訴訟費用由原告負擔。
    事實及理由
一、原告主張：伊自民國（下同）93年4月19日起任職被告公司
    竹北廠助理工程師一職，於首日上班8時辦理報到填寫資料
    ，於8時45分經自動化維修組組長帶往工廠前往修理機器，
    嗣該組長接聽電話時，原告就被身後滑輪機器撞傷送醫急救
    。按原告未依勞工安全衛生法第23條、勞工安全衛生教育訓
    練規則第13條之規定，對勞工施以從事工作及預防災變之安
    全衛生教育、訓練，因被告上述之過失，造成原告受有傷害
    ，應依民法第184條規定，被告違反保護他人之法律，致生
    損害於他人者，應負如下之賠償責任：
(一)看護費：原告因傷住院期間為93年4月19日起至93年4月28日
    、93年10月17日起至93年10月20日、93年12月12日起至93年
    12月16日，共計19日，每日花費新台幣（下同）2,200，共
    計計41,800元。
(二)喪失勞動能力：原告經勞保局核定為符合殘廢給付標準表規
    定之第R90項、R108項，又依勞保條例第55條第3款規定，同
    時符合符合殘廢給付標準表第14級至第1級間2項目以上者，
    按其最高殘廢等級再升高一級給予之，故第R90項之第11級
    、R108項之第9級再升高一級即為第8級。查原告自93年5月
    起至94年4月之月平均薪資為22,668元（計算式：﹝8,775＋
    23,970＋23,289＋23,924＋23,335＋23,517＋24,179＋22,
    180＋22,471＋22,720＋20,429＋10,561﹞÷11＝22,668 ）
    ，又原告自94年3月22日起至60歲退休止，尚有336個月又10
    日，自得請求被告給付2,287,202元（計算式：226,678×33
    6又10/30＝2,287,202）。
(三)精神上損害賠償：500,000元。
    為此，依民法第184條之規定提起本訴，被告自應就此過失
    負損害賠償任。並聲明：被告應給付原告2,829,002元。
二、被告則以：其於原告任職首日即對原告施以教育訓練，原告
    並參加安全衛生、品質概念、工作環境教育訓練等測驗，嗣
    於訓練完畢後修復機具時，不慎遭機具捲入，造成右腕開放
    性骨折、脫位、又伸指及伸腕肌腱斷裂，原告並從首日起至
    94 年2月18日止，請休工傷假，迄94年2月18日方返回工作
    ，擔任較輕鬆之人事助理。原告嗣於同年3月間自請離職，
    經被告公司批准後於同年月18日離職，並轉赴他公司任職，
    旋即要求被告公司給付職業災害補償金，並表示要與被告和
    解，被告公司人事甲○○副理即向原告表示，如當時和解，
    被告公司就和解後所生之醫療費用即無給付義務，要原告考
    慮清楚是否尚有醫療需求，惟原告仍堅持被告公司應盡速與
    其達成和解，兩造遂於94年7月19日在被告公司達成和解，
    並經被告員工乙○○逐字宣讀告知原告和解內容，交原告詳
    閱後，雙方始簽立和解書，原告亦已收受和解金無訛。兩造
    既已於和解書第2條約定原告拋棄其餘請求權，即不得再向
    被告為其他請求，且原告除受領和解金302,500元、向勞工
    保險局請領443,502元外，被告公司亦另給付慰問金、獎金
    、救護車車資約計70, 000元，是原告因本件職災已受領80
    餘萬元等語，資為抗辯。並聲明：原告之訴駁回。
三、經查，原告於93年4月19日任職於被告公司工作之首日，即
    遭工廠內機具捲入受有職業災害，原告並從是日起至94年2
    月18日止請休工傷假，迄94年2月18日方返回工作，擔任較
    輕鬆之人事助理，嗣於同年3月18日自請離職，轉任他公司
    任職，兩造並於94 年7月19日在被告公司就前開職業災害事
    件達成和解，簽立和解書等情，有原告提出之診斷證明書、
    勞保局核定通知書、薪資轉帳、及被告提出之和解書與收據
    、名片等件（見本院卷第9頁、本院簡易庭卷第7頁至第10頁
    、第22頁、本院卷第39頁）可稽，並為兩造所不爭執，應可
    信為真實。惟原告主張被告未依勞工安全衛生法、勞工安全
    衛生教育訓練規則之規定施以教育訓練，違反保護他人之法
    律，請求被告給付看護費用、喪失勞動力之損害、精神上慰
    撫金等情，則為被告否認，並以前開情詞置辯。是本件之爭
    點即在於：兩造簽立系爭和解書後，原告得否再請求被告予
    以補償？
四、按稱和解者，謂當事人約定，互相讓步，以終止爭執或防止
    爭執發生之契約；又和解有使當事人所拋棄之權利消滅及使
    當事人取得和解契約所訂明權利之效力，民法第736條、第
    737條分別定有明文。又和解契約合法成立，和解當事人即
    均應受該契約之拘束，不得事後翻異，更就和解前之法律關
    係再行主張。而當事人依勞動基準法第59條規定所取得之權
    利，並非不得拋棄，亦經最高法院著有85年度台上字第812
    號判決意旨可資參照，合先敘明。經查：本件和解書之和解
    原因欄上載「被保險人機電部助理工程師丙○○於93.04.19
    日起正式任職，因對作業環境不熟悉，在修復機具時，不慎
    遭機具捲入，造成．．．．」，和解內容則載明：「「一、
    茲鑒於釋出意外雙方同意和解條件，爰列和解條件如左．．
    ．(二)身體傷殘部份：甲方（即被告）同意給付乙方（即原告
    ）金額為新台幣參拾萬貳仟伍佰元整。（包含薪資、醫療費
    用等等）」、「二、乙方（即原告）拋棄其餘請求權，並放
    棄刑事追訴權，嗣後無論任何情形乙方及其他利害關係人倘
    再向甲方（即被告）依求其他賠償或異議即追訴等情事，悉
    由乙方自行負責。」等語（見本院簡易庭卷第22頁），足見
    兩造於原告遭受職業災害後，就系爭之職業災害所生之權利
    義務合意簽立和解書，並以被告支付302,500元（包含薪資
    、醫療費用等等）、原告拋棄其餘之請求權為內容，而成立
    前開和解契約，則兩造間之權利義務已為前開和解契約內容
    所取代，揆諸前開說明，在和解契約成立後，雙方即應受和
    解契約之拘束，不得再就和解前之法律關係更行主張。
五、原告雖主張前開和解書係為聲請醫療費及保險理賠之用，並
    無拋棄其餘請求權之意思，故該和解書僅原告及保險公司各
    乙份云云，惟此為被告否認，被告並稱：當日已向原告表明
    ，如現在和解，被告公司就和解後所生之醫療費用無給付義
    務，並經證人即當時處理和解事宜之人事主管甲○○到場證
    稱：「原告於三月十八日離職後，打電話到公司，叫我們趕
    快幫他聲請醫療費用及車資，當時我一再告訴他，等他完成
    整個醫療復建，再一併請領，九十四年四月，原告表示已經
    領得醫院核發殘廢證明，要我們做一個整個結清的和解程序
    ，他要將整的醫療費用及車資作整個請領。我當時請他考慮
    清楚，如果他後續有復建需要，是否到時候再一次請領，但
    是他很堅持，．．．．」、「（問：證人原告聲請理賠時，
    有無向原告說明合約之後所發生的費用，公司不再給付？）
    有，我們向原告說明。」等語（見本院卷第22頁背面），核
    與前開和解書第二條明載「乙方（即原告）拋棄其餘請求權
    ，並放棄刑事追訴權，嗣後無論任何情形乙方及其他利害關
    係人倘再向甲方（即被告）依求其他賠償或異議即追訴等情
    事，悉由乙方自行負責。」內容相符，是被告辯稱原告於簽
    立和解書時已知悉和解後所發生之費用，被告再無給付之義
    務等語，信屬可取，原告主張前開和解書係為聲請醫療費及
    保險理賠之用，並無拋棄其餘請求權之意思，與事實不符，
    洵無可取。
六、原告雖云前開和解書上載「本和解書一式三份」，惟僅有保
    險公司與原告各持一份，可見該和解書係供請領保險金之用
    云云，惟查，系爭和解書並未簽立三份，被告並於後將原本
    送給保險公司乙節，業經被告陳明在卷（見本院卷第23頁）
    ，惟原告既本於自由意志簽名於和解書上，即應受和解書約
    定之內容拘束，縱使和解書未為三份，亦不足以影響兩造就
    系爭職業災害成立之和解效力。承前所述，原告既於和解書
    上表明拋棄其餘之賠償或請求權，即應受和解契約之拘束，
    而不得再就和解前之法律關係更行主張。準此，縱使被告未
    於原告上班之首日先施予職業訓練，而有違反保護他人之法
    律，惟原告基此所取得之權利，業因其與被告達成和解而使
    其所拋棄之權利歸於消滅，原告自不得更行主張其前所拋棄
    之權利。遑論原告於93年4月19日任職當日，被告公司人事
    單位即對原告施予教育訓練，原告並曾參與當日之安全衛生
    、品質概念、工作環境教育訓練等測驗，並在該測驗卷及保
    密切結書與承諾書上簽名，此有被告提出之前開測驗卷及保
    密切結書與承諾書（見本院卷第31頁至第33頁、第54頁）可
    考，由肉眼觀之，其上之簽名筆跡，無論在運筆、筆劃走勢
    等，大致上相同，應可認定係均係出自同一人所簽立。是原
    告主張被告未對之施予教育訓練，並空言否認前開簽名之筆
    跡其所為，仍無足取。被告抗辯其有對原告施予職業訓練，
    未為反保護他人之法律及原告不得再行就本件職業災害請求
    被告賠償等語，即為可取。
七、綜上所述，兩造就系爭職業災害事件既以被告支付302,500
    元，原告放棄其餘之請求權為內容，而成立系爭和解契約在
    案，雙方自應同受系爭和解契約之拘束，原告自不得更行主
    張已拋棄之權利。從而，原告起本訴，請求被告給付看護費
    、勞動力喪失之損害、慰撫金計2,829,002元，為無理由，
    不應准許。
八、至兩造其餘之攻擊或防禦方法，及未經援用之證據，經本院
    斟酌後，認為均不足以影響本件判決之結果，自無逐一詳予
    論駁之必要，併此敘明。
九、結論：本件原告之訴為無理由，依民事訴訟法第78條，判決
    如主文。
中    華    民    國    95    年    6     月    22    日
                  勞工法庭    法  官  林振芳
以上正本係照原本作成
如對本判決上訴，須於判決送達後20日內向本院提出上訴狀
中    華    民    國    95    年    6     月    22    日
                              書記官  李淑芬


司法院資訊處製作；財團法人民間司法改革基金會備份。
